臺灣雲林地方法院刑事判決
111年度訴字第610號
公  訴  人  臺灣雲林地方檢察署檢察官
被      告  林正智

                    籍設桃園市○鎮區○○路000號(桃園○○○○○○○○○)



上列被告因違反毒品危害防制條例案件，經檢察官提起公訴（11
1年度偵字第7229號），被告於準備程序進行中，就被訴事實為
有罪之陳述，本院合議庭裁定由受命法官獨任進行簡式審判程序
，判決如下：
    主  文
林正智犯轉讓第一級毒品罪，累犯，處有期徒刑捌月。
    事  實
一、林正智明知海洛因、甲基安非他命分別係毒品危害防制條例
    第2條第2項第1款、第2款所列管之第一級毒品、第二級毒品
    ，甲基安非他命亦為藥事法所列管之禁藥，未經許可，不得
    擅自持有、轉讓，竟基於轉讓第一級毒品海洛因、第二級毒
    品即禁藥甲基安非他命之犯意，於民國111年8月16日14時許
    ，在雲林縣○○鄉○○村○鎮00○000號比佛利汽車旅館207號房間
    內，同時無償轉讓少許第一級毒品海洛因、第二級毒品即禁
    藥甲基安非他命（無證據證明達法定應加重其刑之數量，也
    無證據證明轉讓時屬於「混合」狀態）供已成年之甲女（真
    實姓名、年籍詳卷）施用。
二、案經雲林縣警察局北港分局報告臺灣雲林地方檢察署檢察官
    偵查起訴。
    理  由
一、本案被告林正智所犯之罪，均係死刑、無期徒刑、最輕本刑
    為3年以上有期徒刑以外之罪，其於準備程序就前揭被訴事
    實為有罪之陳述，經受命法官告知簡式審判程序之旨，並聽
    取其與檢察官之意見後，本院合議庭裁定由受命法官獨任進
    行簡式審判程序，是本案之證據調查，依刑事訴訟法第273
    條之2規定，皆不受同法第159條第1項、第161條之2、第161
    條之3、第163條之1及第164條至第170條規定之限制。
二、上開犯罪事實，業據被告於警詢、偵訊、本院準備程序及簡
    式審判程序中均坦承不諱（見偵卷第13至17頁反面；本院卷
    第43頁、第45至46頁、第51頁），核與證人甲女之證述情節
    大致相符（見偵卷第19至27頁反面、第53至57頁），並有本
    院111年8月31日雲院宜刑精決111急搜4字第1110012896號函
    、衛生福利部草屯療養院111年8月26日草療鑑字第11108003
    52號鑑驗書、甲女之正修科技大學超微量研究科技中心尿液
    鑑驗報告、代號與真實姓名對照表、雲林縣警察局北港分局
    委託檢驗尿液代號與真實姓名對照認證單、雲林縣警察局毒
    品犯罪嫌疑人尿液採驗作業管制紀錄各1份（見偵卷第81至8
    5頁、第89至91頁、第93頁反面）在卷可稽，綜上，被告上
    開任意性自白核與事實相符，自可採為論罪科刑之依據。本
    件事證已臻明確，被告犯行洵堪認定，應依法論科。
三、論罪科刑：
　㈠按甲基安非他命早於75年間經行政院衛生署（已改制為衛生
    福利部）公告列為不准登記藥品及禁止使用，迄未變更，而
    屬藥事法第22條第1項第1款所列之禁藥，且併屬依毒品危害
    防制條例第2條第2項第2款公告列管之第二級毒品。其非法
    轉讓者，藥事法第83條第1項及毒品危害防制條例第8條第2
    項、第6項皆設有處罰規定，屬於同一犯罪行為而同時有2種
    法律可資處罰之法規競合情形。此2法不具特別法與普通法
    關係，其等關於轉讓毒品與偽禁藥之刑事規制也無所謂特別
    與普通關係，本院向來依重法優於輕法之原則，就轉讓甲基
    安非他命未達法定應加重其刑之一定數量者，應優先擇法定
    刑較重之藥事法第83條第1項規定論處；就轉讓甲基安非他
    命達法定應加重其刑之一定數量者，因應依毒品危害防制條
    例第8條第6項規定加重其刑至2分之1，其法定刑已較藥事法
    第83條第1項轉讓禁藥罪為重，故適用毒品危害防制條例第8
    條第6項規定論處。且鑑於毒品危害防制條例第17條第2項減
    刑規定之立法意旨與自首雷同，係將單純科刑事由作為處斷
    刑上減輕規定，其正當性乃求諸於行為人偵、審程序中自白
    之事實，而非刑罰評價對象之構成要件行為，是與罪責成立
    之關聯性已遠，不因該毒品同屬禁藥而有所不同，基於責任
    個別原則，自非不能割裂適用。再參諸藥事法並無與前開減
    刑規定相類似或衝突之規定，基於本質上相同事物應為相同
    處理之法理，及法秩序一致性要求，自應給予該規定之減刑
    寬典，以減少法規範間之衝突與矛盾，亦無違罪刑相當及平
    等原則。從而，行為人轉讓同屬禁藥之第二級毒品甲基安非
    他命（未達法定應加重其刑之一定數量）予成年人（非孕婦
    ），依重法優於輕法之原則，擇較重之藥事法第83條第1項
    轉讓禁藥罪論處，如行為人符合毒品危害防制條例第17條第
    2項規定之要件，仍應適用該條項規定減輕其刑。並本於同
    一法理，倘被告符合毒品危害防制條例第17條第1項規定之
    要件，亦應適用該條項規定減輕或免除其刑，始符平等原則
    ，此乃本院最近之統一見解（最高法院111年度台上字第352
    號判決意旨參照）。惟就量刑而言，在重法之法定最輕本刑
    較輕法之法定最輕本刑為輕時，如仍得在重法之最輕本刑以
    上、輕法之最輕本刑之下，量定其宣告刑，即有重法輕罰之
    不合理現象。因此，在別無其他減輕其刑事由時，量刑不宜
    低於輕法即毒品危害防制條例第8條第2項規定之最低法定刑
    ，以免科刑偏失，始符衡平（最高法院111年度台上字第88
    號判決意旨參照）。相對而言，倘輕法之罪有減輕其刑之事
    由，如轉讓第二級毒品罪符合毒品危害防制條例第17條第1
    、2項之減輕事由，上述避免科刑偏失之情形，係指量刑不
    宜低於輕法依法減輕後之最低處斷刑而言，應屬當然。查本
    案被告轉讓第二級毒品即禁藥甲基安非他命之部分，因證人
    甲女當時已成年，又檢察官並未主張、提出證據證明被告轉
    讓之甲基安非他命已達淨重10公克以上，也未主張、提出證
    據證明被告於轉讓上開毒品時，明知證人甲女為懷胎婦女（
    見本院卷第100至101頁），應依藥事法第83條第1項之轉讓
    禁藥罪論處。
　㈡核被告所為，係犯毒品危害防制條例第8條第1項轉讓第一級
    毒品罪及藥事法第83條第1項之轉讓禁藥罪，其因轉讓而持
    有第一級毒品海洛因之行為，為轉讓之高度行為吸收，不另
    論罪；其持有第二級毒品甲基安非他命之低度行為，應吸收
    於轉讓第二級毒品之高度行為中，再依法條競合優先適用轉
    讓禁藥罪，亦不另論罪。
　㈢被告以一轉讓海洛因、甲基安非他命之行為同時觸犯上開二
    罪名，為想像競合犯，應依刑法第55條規定，從一重之轉讓
    第一級毒品罪處斷。
　㈣累犯事項之判斷：
  ⒈最高法院刑事大法庭110年度台上大字第5660號裁定（下稱本
    裁定）主文謂：「被告構成累犯之事實及應加重其刑之事項
    ，均應由檢察官主張並具體指出證明之方法後，經法院踐行
    調查、辯論程序，方得作為論以累犯及是否加重其刑之裁判
    基礎。」本院認為，檢察官應「提出」足以證明被告構成累
    犯事實之前案徒刑執行完畢資料。如檢察官係提出前案紀錄
    表作為證明，應先具體明確指出前案紀錄表中，有哪幾筆資
    料與本案構成累犯之待證事實有關，並釋明執行完畢日期，
    而非如本裁定所言之檢察官僅「單純空泛提出被告前案紀錄
    表」（可參閱最高法院111年度台上字第3734號判決意旨）
    ，檢察官對此負有舉證責任，如檢察官未主張被告構成累犯
    之事實，自然無法使法院合理可疑被告構成累犯，而未盡「
    提出證據之形式舉證責任」，在此情形，法院不僅無調查之
    義務，也因為構成累犯之事實並非有效爭點，法院無從為補
    充性調查，得逕不認定累犯。至於「依累犯規定加重其刑事
    項」，本裁定指出，檢察官負「說明責任（即爭點形成責任
    ）」，並應「具體指出證明方法」，即檢察官應於科刑證據
    資料調查階段就被告之特別惡性及對刑罰反應力薄弱等各節
    ，例如具體指出被告所犯前後數罪間，關於前案之性質（故
    意或過失）、前案徒刑之執行完畢情形（有無入監執行完畢
    、在監行狀及入監執行成效為何、是否易科罰金或易服社會
    勞動〔即易刑執行〕、易刑執行成效為何）、再犯之原因、兩
    罪間之差異（是否同一罪質、重罪或輕罪）、主觀犯意所顯
    現之惡性及其反社會性等各項情狀，惟以較為強化之自由證
    明為已足等語。如檢察官僅主張被告成立累犯，卻未主張應
    依累犯規定加重，本於累犯加重其刑立法理由之特殊性，法
    院裁量原則上應受到職司刑事（前案）執行專業的檢察官意
    見拘束而不得加重。又檢察官如主張應依累犯規定加重，卻
    「全未說明理由」時，在「修正的舉證責任不要說」之基礎
    上，因檢察官對此量刑事項仍有承擔舉證責任之可能性，可
    認檢察官未盡「形式舉證責任」，法院不僅無調查、認定之
    義務，也因為「依累犯規定加重其刑事項」並非有效爭點，
    法院無從為補充性調查，得逕裁量不予加重（詳細論證可參
    閱本院111年度簡字第87號判決）。
  ⒉查被告前因違反毒品危害防制條例、竊盜等案件，經本院以1
    09年度聲字第672號裁定應執行有期徒刑8月確定，於110年3
    月8日徒刑執行完畢出監等情，有其臺灣高等法院被告前案
    紀錄表1份在卷可參（見本院卷第107至122頁），此構成累
    犯之事實，業據檢察官記載於起訴書，主張被告構成累犯，
    並提出相關判決書、執行指揮書、前案紀錄表為憑等語（見
    本院卷第24、54頁），堪認檢察官對此已盡舉證責任，是被
    告於上開案件有期徒刑部分執行完畢後，5年以內故意再犯
    本件有期徒刑以上之罪，為累犯。而檢察官對於本案「依累
    犯規定加重其刑事項」，並說明：被告之前案與本案屬罪質
    相同之毒品案件，請依累犯規定加重等語（見本院卷第24、
    54頁）。本院考量被告上開構成累犯之前案包含毒品案件，
    與本案罪質相近，且被告構成累犯之前案經入監執行，卻於
    執行完畢後再犯本案，足見被告對於刑罰感應力薄弱，且依
    被告本案犯罪情節，核無釋字第775號解釋所謂罪刑不相當
    之情形，乃依刑法第47條第1項規定加重其刑。
  ㈤被告於偵查、審理中對於轉讓第一、二級毒品之犯行均坦認
    不諱，應依毒品危害防制條例第17條第2項規定減輕其刑，
    並先（累犯）加重後減輕之。
  ㈥爰以行為人之責任為基礎，審酌被告前有施用毒品等前案紀
    錄（構成累犯部分不重複評價），卻未能體認毒品之危害，
    同時轉讓第一、二級毒品（禁藥）給甲女，助長濫用毒品惡
    習，且犯罪情節較單純轉讓一種毒品為重，所為非是。惟念
    及被告犯後坦承犯行，態度尚可，兼衡其自陳國小畢業之學
    歷，曾與父母親一同販售紙箱、月收入約新臺幣3、4萬元，
    未婚亦無子女、入監前與父母同住之生活狀況等一切情狀（
    見本院卷第54至55頁），量處如主文所示之刑。
據上論斷，應依刑事訴訟法第273條之1第1項、第299條第1項前
段，判決如主文。
本案經檢察官蔡少勳提起公訴，檢察官吳淑娟到庭執行職務。
中　　華　　民　　國　　111 　年　　11　　月　　24　　日
                  刑事第八庭    法  官  潘韋丞
以上正本證明與原本無異。
如不服本判決應於收受判決後20日內向本院提出上訴書狀，並應
敘述具體理由；其未敘述上訴理由者，應於上訴期間屆滿後20日
內向本院補提理由書（均須按他造當事人之人數附繕本）。「切
勿逕送上級法院」。
                                書記官　廖千慧
中　　華　　民　　國　　111 　年　　11　　月　　25　　日
附錄本案論罪科刑法條：
毒品危害防制條例第8條
轉讓第一級毒品者，處1年以上7年以下有期徒刑，得併科新臺幣
1百萬元以下罰金。
轉讓第二級毒品者，處6月以上5年以下有期徒刑，得併科新臺幣
70萬元以下罰金。
轉讓第三級毒品者，處3年以下有期徒刑，得併科新臺幣30萬元
以下罰金。
轉讓第四級毒品者，處1年以下有期徒刑，得併科新臺幣10萬元
以下罰金。
前4項之未遂犯罰之。
轉讓毒品達一定數量者，加重其刑至2分之1，其標準由行政院定
之。